【裁判字號】    98,交易,554
【裁判日期】    980930
【裁判案由】    過失傷害
【裁判全文】
臺灣板橋地方法院刑事判決             98年度交易字第554號
公  訴  人  臺灣板橋地方法院檢察署檢察官
被      告  甲○○
上列被告因過失傷害案件，經檢察官提起公訴（98年度調偵字第
994 號），於本院準備程序進行中，被告就被訴之事實為有罪陳
述，經告知被告簡式審判程序之旨，並聽取當事人之意見後，裁
定進行簡式審判程序判決如下：
    主  文
甲○○因過失傷害人，處有期徒刑參月，如易科罰金，以新臺幣
壹仟元折算壹日。
    事  實
一、甲○○於民國97年7 月15日20時許，騎乘車號為015-CSH 號
    重型機車，沿臺北縣新莊市○○路往桃園方向行駛，行經新
    莊市○○路585 號前時，本應注意該處內側車道為禁行機車
    車道，如欲迴轉往臺北方向行駛，應依兩段方式進行左轉始
    可，不得由內側車道左轉，縱於該處直接迴轉，亦應先予暫
    停並顯示左轉燈光或手勢，看清無來往車後，始得迴轉，而
    依當時情況天候晴朗、夜間有照明、路面乾燥無缺陷等一切
    情狀，並無不能注意之情形，竟疏於注意及此率然自內側車
    道逕自迴轉，適有乙○○騎乘車號為M9K- 281號重型機車，
    車上並附載乘客丙○○，沿中正路往臺北方向駛至該路口，
    因不及閃避，致其機車前車頭撞擊呂文騎乘之重型機車後車
    輪致失控倒地，乙○○為此受有左側胸部挫傷併第2 到第7
    肋骨，6 根肋骨骨折，及左側血胸、左側鎖骨骨折、頭部外
    傷併頭皮撕裂傷、四肢多處擦挫傷等傷害，丙○○則受有左
    側肩部挫傷併肩關節拉傷，與左側足踝扭傷之傷害。
二、案經乙○○、丙○○訴由臺灣板橋地方法院檢察署檢察官偵
    查起訴。
    理  由
一、按除被告所犯為死刑、無期徒刑、最輕本刑為3 年以上有期
    徒刑之罪或高等法院管轄第一審案件者外，於第一次審判期
    日前之準備程序進行中，被告先就被訴事實為有罪之陳述時
    ，得告知被告簡式審判程序之旨，並聽取當事人、代理人、
    辯護人及輔佐人之意見後，裁定進行簡式審判程序，刑事訴
    訟法第273 條之1 第1 項定有明文。經核本案被告甲○○所
    犯係死刑、無期徒刑、最輕本刑為3 年以上有期徒刑以外之
    罪，其於準備程序中就被訴事實為有罪之陳述，經告知簡式
    審判程序之旨，並聽取公訴人、被告之意見後，本院爰依首
    揭規定，裁定改進行簡式審判程序，合先敘明。
二、訊據被告對於上開時、地之過失傷害犯行坦承不諱，核與證
    人即告訴人丙○○於警詢中所述，與證人即告訴人乙○○於
    警詢、偵訊中之指訴情節相符，復有道路交通事故現場圖、
    道路交通事故調查報告表、事故現場照片等附卷可稽，而就
    告訴人兩人所受傷勢部分，另有行政院衛生署臺北醫院、長
    庚紀念醫院等出具之診斷證明書存卷可參。按在內側車道設
    有禁行機車標誌處，機器腳踏車應依兩段方式進行左轉，不
    得由內側車道左轉，且若欲迴轉，亦應先予暫停並顯示左轉
    燈光或手勢，看清無來往車後，始得迴轉，道路交通安全規
    則第99條第2 項第1 款、第106 條第5 款分別定有明文，被
    告領有合法駕駛執照，對此自無不知之理，且於行車時本應
    時刻注意及此，而依事故發生當時情形並無任何不能注意之
    狀況，竟疏未注意，即貿然迴轉，終致騎車行經該處之告訴
    人乙○○閃避不及與被告機車發生擦撞，因而人車倒地時而
    與其附載之告訴人丙○○各受有前開傷勢，被告顯有過失已
    明。至被告雖辯稱其確曾待轉，然此既與其最初於警詢所述
    之：行至輔仁大學門口，伊要迴轉北上等語，顯有扞格之處
    ，更未見其就翻異緣由合理闡明，足見其嗣後改稱之待轉抗
    辯，當屬事後卸責之詞而難採信。又臺灣省臺北縣區車輛行
    車事故鑑定委員會98年7 月21日北縣鑑字第0985180800號鑑
    定意見書中，雖另認告訴人乙○○未注意車前狀況，亦有過
    失，然被告係自內側車道逕為迴轉此情已見前述，觀諸卷附
    道路交通事故現場圖可知，告訴人乙○○機車倒地後所生之
    刮地痕起始點，與分隔島頭顯甚接近，足徵告訴人乙○○係
    在被告突作轉彎後之極短時間內，即與其發生碰撞並因之倒
    地，準此，何能期待告訴人乙○○得於如斯瞬間迅作判斷，
    並防免事故之發生，是本院認依卷存資料，無從查得可為認
    定告訴人乙○○亦有過失之相關憑據，前開鑑定意見尚難採
    信。又被告之過失行為與告訴人等之受傷結果間，具有相當
    因果關係，是本案被告之過失傷害犯行，事證明確，犯行堪
    以認定，應予依法論科。
三、核被告所為，係犯刑法第284 條第1 項前段之過失傷害罪。
    其以一過失行為，致告訴人乙○○、丙○○各受有如上傷害
    結果，為同種想像競合犯，應從一重處斷。查被告於偵查犯
    罪機關未察覺其犯行前，於警方前往處理本案事故之際，即
    承認為肇事人自首犯罪並接受裁判，有臺北縣政府警察局新
    莊分局道路交通事故肇事人自首情形紀錄表乙紙存卷可按，
    爰依刑法第62條前段規定減輕其刑。本院審酌被告素行良好
    、無其他前案紀錄、因一時貪快疏忽肇生本案、其過失程度
    、告訴人等所受傷勢，事發後雖曾與告訴人商談和解事宜，
    然仍未釋出足夠善意，努力促使彼等達成共識，並找尋可能
    賠償之道，惟被告至少於本院審理中已願完全坦承犯行，且
    表明願負擔告訴人等所請部分金額，僅因仍與告訴人等估算
    損害全額間存有相當差距而難成和解，態度並非惡劣等一切
    情狀，公訴人具體求刑6 月尚嫌過重，本院認對被告量處有
    期徒刑3 月應已足懲其非，併諭知易科罰金折算標準，以示
    警惕。
據上論斷，依刑事訴訟法第273 條之1 第1 項、第299 條第1 項
，刑法第284 條第1 項前段、第55條、第62條前段、第41條第1
項前段，刑法施行法第1 條之1 第1 項、第2 項前段，判決如主
文。
本案經檢察官蘇振文到庭執行職務。
中    華    民    國    98    年    9     月    30    日
                    交通法庭  法  官  盧軍傑
上列正本證明與原本無異。
如不服本判決，應於判決送達後10日內敘明上訴理由，向本院提
出上訴狀 (應附繕本) ，上訴於臺灣高等法院。其未敘述上訴理
由者，應於上訴期間屆滿後20日內向本院補提理由書「切勿逕送
上級法院」。
                              書記官  周玉茹
中    華    民    國    98    年    9     月    30    日
附錄本案論罪科刑法條全文：
刑法第284條
因過失傷害人者，處六月以下有期徒刑、拘役或五百元以下罰金
，致重傷者，處一年以下有期徒刑、拘役或五百元以下罰金。
從事業務之人，因業務上之過失傷害人者，處一年以下有期徒刑
、拘役或一千元以下罰金，致重傷者，處三年以下有期徒刑、拘
役或二千元以下罰金。


司法院資訊處製作；財團法人民間司法改革基金會備份。
